臺灣桃園地方法院刑事判決　　　　　　　 100年度易字第68號
公　訴　人　臺灣桃園地方法院檢察署檢察官
被　　　告　尤文溪
　　　　　　林志宏
上列被告因恐嚇取財等案件，經檢察官提起公訴（98年度偵字第
24723 號），本院判決如下：
    主  文
林志宏意圖為自己不法之所有，而侵占離本人所持有之物，處罰
金新臺幣壹萬元，罰金如易服勞役，以新臺幣壹仟元折算壹日；
又意圖為自己不法之所有，以恐嚇使人將本人之物交付未遂，累
犯，處有期徒刑伍月，如易科罰金，以新臺幣壹仟元折算壹日。
林志宏其餘被訴部分無罪。
尤文溪無罪。
    事  實
一、林志宏前於民國94年間，因竊盜案件，經本院判處有期徒刑
    3 月確定，在94年10月26日易科罰金執行完畢。詎其於98年
    10月21日上午某時許，見黃大川所飼養並繫有腳環且其上黏
    貼有飼主電話號碼之鴿子1 支，因體力不支掉落在其所耕作
    之田地上，竟意圖為自己不法之所有，予以拾起，而將此離
    黃大川所持有之物侵占入己，並在得手後將之攜往不知情，
    而平日即有飼養鴿子之尤文溪位於桃園縣大溪鎮○○路1670
    號住處餵食水及飼料。俟鴿子飽食後，林志宏即在同日上午
    某時許（起訴書誤載為同日下午1 、2 時許），另基於意圖
    為自己不法所有之犯意，依鴿子腳環上所黏貼之電話號碼「
    0000000000」號撥打電話予黃大川，向黃大川恫稱：有1 隻
    鴿子在其手上，需給付新臺幣（下同）2, 000元始得取回等
    語，並與黃大川相約在桃園縣大溪鎮○○○路上之土地公廟
    （起訴書誤載為新北市○○○○道附近）前交付贖款，而著
    手於恐嚇取財之犯行。黃大川聽聞後因畏懼無法取回鴿子，
    乃旋以電話指示渠胞弟黃龍川前往指定地點等待，並交待渠
    配偶柯小燕交付渠胞弟黃龍川2,000 元以作為贖款。惟林志
    宏於撥打上開電話後，卻先將鴿子釋放，且未久即在尤文溪
    上開住處為警查獲，致未能前往取贖而止於未遂。
二、案經桃園縣政府警察局大溪分局報請臺灣桃園地方法院檢察
    署檢察官偵查後提起公訴。
    理  由
壹、程序事項：
一、按被告以外之人於偵查中向檢察官所為之陳述，除顯有不可
    信之情況者外，得為證據；被告以外之人於審判外之陳述，
    雖不符前4 條之規定，而經當事人於審判程序同意作為證據
    ，法院審酌該言詞陳述或書面陳述作成時之狀況，認為適當
    者，亦得為證據，刑事訴訟法第159 條之1 第2 項、第 159
    條之5 分別定有明文。本案證人黃大川於偵查中係以證人身
    分具結陳述，且在審判中業經本院傳喚到庭，而賦予被告林
    志宏、尤文溪有行使對質權、反對詰問權之機會，則被告 2
    人之對質詰問權已延緩至審判中確保；又證人柯小燕在警詢
    及偵查中之陳述，則經被告2 人於本院審理中均表示無意見
    而同意作為證據，且本院審酌該陳述作成時之狀況並無瑕疵
    之情狀存在而認為適當，亦復查無顯有不可信之情況存在，
    是上開證人分別於偵查及警詢中之陳述，均具有證據能力。
二、本案認定犯罪事實所引用之本案卷內所有卷證資料（包含文
    書證據、物證等證據），並無證據證明係公務員違背法定程
    序所取得，且被告2 人於本院審理終結前就卷內所有之卷證
    資料之證據能力均表示無意見，又卷內之文書證據，亦無刑
    事訴訟法第159 條之4 之顯有不可信之情況與不得作為證據
    之情形，則依刑事訴訟法第159 條之5 之規定，本案認定犯
    罪事實所引用之本案卷證所有文書證據、物證等證據，均有
    證據能力。
貳、實體事項：
甲、有罪部分：
一、上開犯罪事實，(一)業據被告林志宏於本院審理中坦承不諱，
    並核與1.證人黃大川在偵查及本院審理中具結證稱之：98年
    10月21日，渠確實有接到不詳人士撥打電話予渠，表示渠之
    鴿子在對方手上，需支付2,000 元才能取回鴿子，並與渠相
    約在大溪之土地公廟前交易，而因渠當時人在台中，乃撥打
    電話予渠弟弟黃龍川，要求黃龍川前往對方指定地點等待，
    並再以電話要求柯小燕拿2,000 元給黃龍川作為贖款，但黃
    龍川後來卻向渠表示在該處等了2 、3 個小時，均未接到對
    方之電話。而該日撥打電話予渠之人，渠得以確認就是在庭
    之被告林志宏等語；2.證人柯小燕於本院審理中具結證述：
    伊係在該日中午前某時，交付2,000 元予黃龍川，讓黃龍川
    前去處理鴿子被抓的事情，但後來警察先打電話予伊，表示
    已經發現鴿子，而且應該已經飛回來了，伊即以電話通知黃
    龍川，告知黃龍川無庸再等，故黃龍川即返回公司並將2,00
    0 元交還予伊等語；3.證人即查獲員警游朝河在本院審理中
    具結證稱：其與同事原係因違反毒品危害防制條例之案由而
    向法院聲請搜索票後，在98年10月21日早上前往被告尤文溪
    之上開住處。而其等係先在門外等待約1 至2 小時後，見被
    告林志宏進入上址，才前往執行搜索，並在現場查獲載有黃
    大川電話號碼之腳環上貼紙等語大致相符；(二)上開鴿子為被
    告林志宏取得之際，腳環上尚黏貼有飼主電話號碼之貼紙，
    僅係因被告林志宏見該貼紙已快掉落，才會將之撕掉一節，
    業據被告林志宏供承在卷，則其主觀上必然知悉上開鴿子係
    他人所飼養之物。又檢察官雖認上開黃大川所有鴿子，乃係
    被告林志宏、尤文溪與包文欽共組之擄鴿勒贖集團成員，在
    大溪鎮之大漢溪溪底架設鳥網而捕得後，置放在被告尤文溪
    家中保管，再由被告林志宏撥打電話要求贖款等語，惟本案
    依卷附事證，已無法證明被告林志宏有與被告尤文溪及包文
    欽共組擄鴿勒贖集團（詳如下述），且證人黃大川就此亦證
    稱：一般用以捕捉鴿子之網子，都是架設很大一張，而且網
    眼要比較大，讓鴿子的頭用力衝過網眼後，身體卻卡住且雙
    腳掛在網子上，這樣才能抓到，而本案所扣案之網袋，不僅
    體積太小，網眼亦不足以讓鴿子頭穿過，實無法用以捕捉鴿
    子等語，足認被告林志宏所供稱之：扣案之網袋乃係洋蔥網
    袋，並無法用以捕捉鴿子，其僅係在田地上撿到上開鴿子後
    ，裝在該網袋內而帶至被告尤文溪住處等語，應足採信，則
    既無法證明上開鴿子乃係被告林志宏架設鳥網以捕捉，自不
    得遽以竊盜罪責相繩，而僅得認定被告林志宏係單純基於侵
    占離本人持有之物之犯意，而將掉落在田地上之鴿子據為己
    有；(三)此外，復有扣案之鴿子腳環上電話號碼貼紙、網袋 1
    只及查獲現場照片等件可參，堪認被告林志宏之自白與事實
    相符，而可採信，是本案事證明確，被告林志宏之犯行洵堪
    認定，應依法論科。
二、核被告林志宏所為，係犯刑法第337 條之侵占離本人所持有
    之物罪，及同法第346 條第3 項、第1 項之恐嚇取財未遂罪
    。檢察官認被告林志宏就取得鴿子部分之行為應構成竊盜罪
    ，容有誤會，已如上述，惟因基本社會事實同一，自應由本
    院依法變更起訴法條。又被告林志宏著手於恐嚇取財犯罪行
    為之實行而不遂，為未遂犯，依刑法第25條第2 項規定，按
    既遂犯之刑減輕之。被告林志宏所犯上開2 罪間，犯意各別
    、行為互殊，應予分論併罰。又被告林志宏前於94年間，因
    竊盜案件，經本院判處有期徒刑3 月確定，在94年10月26日
    易科罰金執行完畢等情，有臺灣高等法院被告前案紀錄表在
    卷可憑，其於有期徒刑執行完畢後，5 年內故意再犯本案有
    期徒刑以上之恐嚇取財未遂罪，為累犯，應依刑法第47條第
    1 項之規定，加重其刑。爰審酌被告正值青壯卻不思正途，
    為貪圖利益即在侵占離他人持有之鴿子後，再撥打電話要求
    贖款，欠缺尊重他人之觀念，且被告所犯前案之竊盜罪，乃
    係架設捕鴿網而竊取他人之賽鴿，竟再犯本案之罪，顯見其
    並未因先前之論罪科刑紀錄有所警惕而仍心存僥倖，惟兼衡
    其於犯後終能坦承犯行，態度尚可，及本案所侵占之鴿子業
    經釋放而返回被害人黃大川之鴿籠，損害非屬重大等一切情
    狀，分別量處如主文所示之刑，並就所宣告之有期徒刑及罰
    金刑，分別諭知易科罰金及易服勞役之折算標準。
三、扣案之1.網袋1 只，乃係被告林志宏在侵占黃大川所有之鴿
    子後，所用以裝設鴿子之物，並非自始即持以捕捉鴿子，衡
    情尚非屬供其犯本案之罪所用之物；2.鴿子腳環貼紙1 只，
    則為黃大川所有；3.網袋2 只、殘渣袋1 只、鏟子1 個（依
    證人游朝河之證述，被告尤文溪在遭查獲之際，即供稱該鏟
    子係供作吸食毒品所用）、手機2 支，則亦查無事證與被告
    犯本案之罪有何關聯，是均不為沒收之諭知，檢察官聲請應
    予宣告沒收，容有誤會，附此敘明。
乙、無罪及不另為無罪諭知部分：
一、公訴意旨另以：
    (一)被告林志宏、尤文溪夥同包文欽所屬擄鴿勒贖集團成員，
      共同意圖為自己不法之所有，基於恐嚇取財之犯意聯絡，
      於98年10月初某日，在桃園縣大溪鎮大漢溪溪底架設鳥網
      後，在98年10月16日中午前未久，捕得黃大川所飼養、訓
      練之賽鴿2 隻，隨即交由被告尤文溪置放家中保管。復於
      98年10月16日中午12時許，即推由不詳集團成員依鴿腳環
      上載記之行動電話門號0000000000號，以公用電話或無顯
      示號碼之行動電話與黃大川聯繫，並恫稱：如不付錢，賽
      鴿就不會放回來等語，致黃大川心生畏懼，而依指示於同
      日匯款2,600 元至黃榮棼（已歿）所申辦之台南土城郵局
      帳號00000000000000號帳戶內，始取回遭竊捕之賽鴿1 隻
      ，因認被告林志宏、尤文溪就此部分共同涉犯有刑法第32
      0 條第1 項之竊盜罪及同法第346 條第1 項之恐嚇取財罪
      等語。
    (二)被告林志宏、尤文溪另共同基於接續之恐嚇取財犯意，在
      98年10月21日日下午1 、2 時許，再推由被告林志宏依鴿
      子腳環上所黏貼之電話號碼撥打電話予黃大川，向黃大川
      恫稱：如不付錢，賽鴿就不會放回來等語，並與黃大川相
      約在桃園縣大溪鎮○○○路上之土地公廟前交付贖款，而
      著手於恐嚇取財之犯行。黃大川聽聞後畏懼無法取回鴿子
      ，乃旋以電話指示渠胞弟黃龍川前往指定地點等待，並交
      待渠配偶柯小燕交付渠胞弟黃龍川2,000 元以作為贖款，
      惟因未及取贖即為警查獲，因認被告尤文溪就此亦涉犯有
      刑法第346 條第3 項、第1 項之恐嚇取財未遂罪等語。
二、按犯罪事實應依證據認定之，無證據不得認定犯罪事實；不
    能證明被告犯罪者，應諭知無罪之判決，刑事訴訟法第 154
    條第2 項及第301 條第1 項分別定有明文。次按刑事訴訟法
    上所謂認定犯罪事實之證據，係指足以認定被告確有犯罪行
    為之積極證據而言，如未能發現相當證據或證據不足以證明
    ，自不能以推測或擬制之方法，以為裁判基礎，最高法院29
    年上字第3105號及40年臺上字第86號分別著有判例要旨可資
    參照。又按刑事訴訟上證明之資料，無論其為直接或間接證
    據，均須達於通常一般之人均不致有所懷疑，而得確信其為
    真實之程度，始得據為有罪之認定，若其關於被告是否犯罪
    之證明未能達此程度，而有合理懷疑之存在，致使無從形成
    有罪之確信，根據「罪證有疑，利於被告」之證據法則，即
    不得遽為不利被告之認定，最高法院76年臺上字第4986號亦
    著有判例意旨可資參照。
三、檢察官認被告林志宏、尤文溪此部分另涉犯有竊盜、恐嚇取
    財之罪嫌，無非係以(一)證人黃大川、柯小燕之陳述；(二)臺灣
    桃園地方法院檢察署99年度偵字第1945號起訴書、不起訴處
    分書及本院99年度審易字第803 號判決書；(三)門號00000000
    00行動電話之申登人資料及雙向通聯紀錄；(四)臺灣銀行五股
    分行及中華郵政之回函；(五)扣案之腳環貼紙、網子、藥鏟等
    物為其主要論據。而被告林志宏、尤文溪則堅決否認就此部
    分有何竊盜或恐嚇取財之犯行，被告林志宏辯稱：其根本不
    認識包文欽，自不可能共同竊取鴿子，且其僅在98年10月21
    日拾得鴿子後，撥打電話向黃大川取贖，至98年10月16日之
    犯行，實與其無涉等語；被告尤文溪則辯以：其就本案並未
    參與，且於98年10月21日當日，係被告林志宏自行將鴿子帶
    去渠住處而餵食，渠不知鴿子的來源，亦未打電話勒贖等語
    。經查：
    (一)臺灣桃園地方法院檢察署檢察官前以99年度偵字第1945號
      案件偵查包文欽所犯之擄鴿勒贖犯行後，乃係認定包文欽
      於98年10月初起，在大漢溪溪底設置捕鴿網以竊取他人賽
      鴿後，再撥打電話勒贖之犯嫌而提起公訴，至被告尤文溪
      部分，則採信包文欽及被告尤文溪於該案之供述，認被告
      尤文溪並不知包文欽之擄鴿勒贖行為，僅係單純幫包文欽
      注意是否有捕捉到「綠繡眼」，而予以不起訴處分，嗣包
      文欽部分經提起公訴後，亦據本院以99年度審易字第 803
      號判決確定並為相同之認定，有上開起訴書、不起訴處分
      書及判決書在卷可稽，則既經檢察官及本院在該案詳予調
      查後，均未予認定被告尤文溪有參與包文欽之擄鴿勒贖犯
      行，甚而，在該案中自始至終均未曾提及被告林志宏亦係
      包文欽集團之成員，而檢察官在本案又未能再提出任何佐
      證以資證明被告林志宏、尤文溪確係包文欽集團之成員，
      則檢察官逕依據上開起訴書、不起訴處分書及判決書之記
      載，即認定被告林志宏、尤文溪係與包文欽共組擄鴿集團
      ，並在大漢溪溪底捕得黃大川所飼養之鴿子2 隻後，再置
      放於被告尤文溪家中保管，即有誤會。
    (二)黃大川於98年10月16日約中午時許，曾接獲不詳人士之來
      電，表示所飼養之鴿子在對方手上，需給付金錢始得換回
      後，渠即通知柯小燕，再指示公司會計在同日下午1 時43
      分許，自李嘉雯所申辦臺灣銀行五股分行帳號0000000000
      00號帳戶中，轉帳2,617 元至黃榮棼所申辦之中華郵政台
      南土城分局，帳號00000000000000帳戶之情，雖據證人黃
      大川、柯小燕證述明確，並有臺灣銀行五股分行99年1 月
      7 日五股營字第09900000611 號函所附開戶基本資料、存
      摺存款歷史明細批次查詢，及中華郵政股份有限公司99年
      2 月4 日儲字第0990013908號函所附開戶基本資料、客戶
      歷史交易清單在卷可憑，而堪以認定，惟承上所述，不僅
      已無法證明此部分之鴿子乃係被告林志宏、尤文溪所捕得
      ，且證人黃大川在本院審理中亦明確證稱：98年10月16日
      與同年月21日所撥打電話予渠者並非同一人等語；再經檢
      察官於偵查中提示證人黃大川所使用「0000000000」門號
      行動電話在98年10月間之雙向通聯紀錄後，證人黃大川所
      證稱先後兩日撥打電話予渠之人所使用之電話號碼亦非同
      一，而檢察官又未能舉證證明在98年10月16日撥打電話予
      黃大川勒贖之人，與被告林志宏、尤文溪確係所謂「包文
      欽集團」之成員，是檢察官憑此而認定該日之鴿子係由被
      告林志宏、尤文溪所屬之包文欽集團所竊得後，再推由不
      詳之人撥打電話勒贖，即非足採。
    (三)被告尤文溪辯稱之98年10月21日，係被告林志宏自行將鴿
      子帶往渠之住處餵食，渠並不知鴿子的來源等語，不僅核
      與被告林志宏之上開供述相符，再參以被告林志宏該日遭
      扣案之網袋僅係用以置放鴿子，而無法持以捕捉鴿子一節
      ，已為本院所認定如上，以及證人游朝河在本院審理中所
      證述之：被告尤文溪於遭查獲之際，即明確供稱扣案之鏟
      子係供作吸食毒品之用等語，是自不得僅憑本案之扣案物
      品，即遽以認定被告尤文溪確有參與被告林志宏該次之竊
      盜及恐嚇取財之犯行。至證人游朝河雖另證稱：該日其與
      同事約在早上10點多即到達被告尤文溪住處，並在外等候
      至約中午時，看到被告林志宏徒手進入時，才開始執行搜
      索，且正巧看到被告林志宏、尤文溪各自手持1 隻鴿子而
      放飛等語，然參以證人柯小燕在本院審理中所證述之：當
      日黃龍川在中午之前即已前往處理鴿子事宜等語，應堪認
      黃大川應係在早上即已接獲被告林志宏之勒贖電話，則被
      告林志宏辯稱之其係在拾得鴿子後，先帶往被告尤文溪之
      住處餵食飼料，並在員警抵達之前，即已外出撥打電話予
      黃大川，且將鴿子釋放後，始再返回被告尤文溪住處，至
      員警抵達之際，其與被告尤文溪所放之鴿子乃係被告尤文
      溪所飼養一節，即非全屬虛妄。基此，證人游朝河此部分
      之證述，仍不足使本院為不利於被告尤文溪之認定。
    (四)綜上所述，依卷內所示資料，尚無法使通常之人均不致有
      所懷疑，而得確定被告林志宏、尤文溪確有與包文欽共組
      擄鴿勒贖集團，並在捕得黃大川之鴿子2 隻後，交由被告
      尤文溪保管，以及被告尤文溪有先後2 次參與恐嚇取財犯
      行或被告林志宏有參與98年10月16日之恐嚇取財犯行為真
      實之程度。此外，復查無其他積極證據足證被告林志宏、
      尤文溪確有檢察官所指此部分之犯行，揆諸上開說明，即
      不得證明被告犯罪，而應就本案檢察官起訴被告尤文溪之
      全部犯行，以及起訴被告林志宏共同竊取98年10月16日鴿
      子部分之犯行，均為無罪之諭知。檢察官雖於起訴書記載
      被告林志宏乃係接續竊得黃大川所有之2 隻鴿子，故應論
      以接續一罪，然因自始即無法證明被告林志宏係接續以竊
      盜之方式而竊得該2 隻鴿子，且就10月21日該次據以恐嚇
      黃大川之鴿子取得部分，亦僅得認定被告林志宏係侵占離
      本人所有之物，並據本院依法變更起訴法條，即非檢察官
      所指應成立接續犯之實質上一罪，則就被告林志宏此部分
      之竊盜犯嫌，自應另行諭知無罪，而非單純於理由中不另
      為無罪之諭知，再予敘明；另就起訴被告林志宏於98年10
      月16日之共同恐嚇取財部分，因檢察官認此與被告林志宏
      在98年10月21日所犯之恐嚇取財犯行間，具有接續犯之實
      質上一罪關係，是爰不另為無罪之諭知。
據上論斷，應依刑事訴訟法第299 條第1 項前段、第300 條、第
301 條第1 項，刑法第337 條、第346 條第3 項、第1 項、第47
條第1 項、第25條第2 項、第41條第1 項前段、第42條第3 項前
段，刑法施行法第1 條之1 第1 項、第2 項，判決如主文。
本案經檢察官洪敏超到庭執行職務。
中    華    民    國   100    年    5     月    26    日
                    刑事第十庭  審判長法  官  江德民
                                      法  官  黃鏡芳
                                      法  官  蘇昌澤
以上正本證明與原本無異。
如不服本判決應於收受判決後10日內向本院提出上訴書狀，並應
敘述具體理由。其未敘述上訴理由者，應於上訴期間屆滿後20日
內向本院補提理由書( 均須按他造當事人之人數附繕本) 「切勿
逕送上級法院」。
                                       書記官  李佳穎
中    華    民    國   100    年    5     月    27    日
附錄論罪科刑依據之法條：
中華民國刑法第337條
（侵占遺失物罪）
意圖為自己或第三人不法之所有，而侵占遺失物、漂流物或其他
離本人所持有之物者，處5 百元以下罰金。
中華民國刑法第346條
（恐嚇取財得利罪）
意圖為自己或第三人不法之所有，以恐嚇使人將本人或第三人之
物交付者，處6 月以上5 年以下有期徒刑，得併科1 千元以下罰
金。
以前項方法得財產上不法之利益，或使第三人得之者，亦同。
前二項之未遂犯罰之。